臺灣高等法院高雄分院刑事判決　　　　94年度上訴字第1450號
上　訴　人
即　被　告　甲○○
指定辯護人　鄧國璽律師
上列上訴人因被告違反毒品危害防制條例案件，不服臺灣高雄地
方法院94年度訴字第1933號中華民國94年8月23日第一審判決（
起訴案號：臺灣高雄地方法院檢察署94年度偵字第5918號），提
起上訴，本院判決如下：
    主  文
原判決撤銷。
甲○○連續販賣第一級毒品，處有期徒刑玖年，褫奪公權陸年。
扣案海洛因貳包（驗後合計淨重壹點壹貳公克），沒收銷燬之；
扣案之包裝袋貳只，均沒收。未扣案之0000000000號行動電話壹
支（不含SIM 卡）沒收，如全部或一部不能沒收時，追徵其價額
。販賣毒品所得新台幣陸萬元沒收，如全部或一部不能沒收時，
以其財產抵償之。扣案殘留海洛因成分之夾鏈袋柒只、注射針筒
肆支、削尖吸管壹支，均沒收銷毀之。
    事  實
一、甲○○明知海洛因係毒品危害防制條例所規定之第一級毒品
    ，不得非法持有、販賣，於94年2 月至3 月間，向不詳姓名
    綽號「黑仔」之男子，以每0.6 公克新台幣（下同）2,000
    元之價格，販入第一級毒品海洛因，除部分供己施用外，並
    基於意圖販賣第一級毒品海洛因之概括犯意，以其所有之00
    00000000門號之行動電話作為對外聯絡販毒之工具，自93年
    11月間某日起，至94年2 月20日某時止，在高雄縣鳥松鄉大
    華國小門口前，以每包海洛因（約0.2 公克至0.9 公克）3,
    000 元至5,000 元不等之價格，連續販賣第一級毒品海洛因
    予吳秉驊施用，前後約達20至30次，計販賣毒品所得金額約
    為60,000元（詳後述）。嗣吳秉驊於94年2 月21日下午3 時
    許，騎乘贓車，行經高雄市○○區○○路470 號前，為警查
    獲，並於94年2 月22日入監執行。經高雄市政府警察局苓雅
    分局員警於94年3 月8 日借提吳秉驊調查竊盜案件時，吳秉
    驊主動供出其施用毒品係向甲○○購買，並配合警方，在警
    方授意之下，於94年3 月8 日下午3 時48分4 秒許，由吳秉
    驊使用員警張皓政之行動電話0000000000號撥打甲○○所使
    用之0000000000號行動電話聯絡原即具有販賣第一級毒品海
    洛因以營利犯意之甲○○，佯稱欲向甲○○購買第一級毒品
    海洛因2,000 至3,000 元，甲○○予以應允，並依照2 人間
    之默契，攜帶重量不詳之海洛因1 包前往以前之交易地點即
    高雄縣鳥松鄉大華國小門口前，欲販賣予吳秉驊。吳秉驊則
    由警方陪同至現場守候。嗣於同日15時許，甲○○騎乘其母
    蔡林秀蘭（不知情）所有車牌號碼HS3-155 號之重型機車，
    依約前來大華國小門口準備交易時，經吳秉驊告知警方該騎
    乘機車者即為甲○○，在場埋伏之員警上前逮捕，甲○○見
    狀騎乘機車逃逸，並於逃逸途中將攜帶之海洛因藏置不詳處
    所。嗣於同日15時50分許，警方駕車前往甲○○位於高雄縣
    鳥松鄉○○村○○路178 之1 號住處守候，並於甲○○抵達
    時在其住處門口予以逮捕，警方經甲○○同意後搜索其住處
    ，而在其住處寢室門口及抽屜內扣得其意圖販賣而販入之海
    洛因各1 包（驗後合計淨重1.12公克），及與販賣海洛因無
    關聯性，但經檢察官聲請宣告沒收之沾有海洛因殘渣之夾鏈
    袋7 只、注射針筒4 支及削尖吸管1 支等物，甲○○因之未
    能將海洛因販賣予吳秉驊而未遂。
二、案經高雄市政府警察局苓雅分局移送臺灣高雄地方法院檢察
    署檢察官偵查起訴。
    理  由
壹、程序部分：
一、證人吳秉驊警詢及偵查中陳述之證據能力：
  (一)證人吳秉驊在警詢時是否遭警脅迫刑求而為陳述：
    證人吳秉驊於原審固證稱其警詢時曾經遭警脅迫刑求始證稱
    向被告購買海洛因20至30次云云（原審卷第78頁），惟查本
    件係警方為調查竊盜案件而借提證人吳秉驊時，因證人吳秉
    驊在與警員言談中，提及吳秉驊毒品來源為被告，警員始請
    證人吳秉驊撥打電話予被告佯稱購買毒品，當天並為證人吳
    秉驊製作證人筆錄，且警詢時並未對之刑求，亦未脅迫證人
    倘未證述向被告購買海洛因很多次，將予刑求一節，業據製
    作證人吳秉驊警詢筆錄之警員張皓政於原審證述甚詳（原審
    卷第14、16頁）；又證人吳秉驊於偵查中經檢察官訊之警詢
    筆錄是否屬實，亦證稱實在，且為與警詢相同之證述（偵卷
    第16頁），又未提及遭警刑求或脅迫一事；參以證人吳秉驊
    於原審證述時，起初亦證稱曾向被告購買毒品，僅稱忘記購
    買之次數等語（原審卷第77頁），嗣後經辯護人質以為何警
    詢中陳述向被告購買毒品20至30次時，始陳稱係因遭警方脅
    迫倘不指證向被告購買海洛因很多次，將予刑求等語，足認
    證人吳秉驊嗣於原審所為警詢陳述非出於任意性一語，與事
    實不符，其於警詢之陳述，既未遭警方刑求或脅迫，而係出
    於自由意志所為之陳述，自有證據能力。
  (二)證人吳秉驊偵查中陳述是否因藥癮發作而不具任意性：
    證人吳秉驊於原審固又陳稱其於偵查中係因藥癮發作，故所
    證述內容不實云云，惟查證人吳秉驊於94年2 月22日即因竊
    盜案件被收押，此據證人吳秉驊於原審證述在卷（原審卷第
    85頁），並有台灣高等法院在監在押全國紀錄表1 紙在卷可
    參（原審卷第107 頁），而其於偵查中作證之時間為94年3
    月17日，已在被收押之後，在收押時間已無法再施用毒品，
    自無藥癮發作之可言，是其於原審陳稱偵查中因藥癮發作故
    所為之證述內容，與事實不符云云，顯屬無據。
二、證人吳秉驊警詢中之陳述，是否為審判外之陳述，而不具證
    據能力：
    按被告以外之人於審判外之言詞或書面陳述，除法律有規定
    者外，不得作為證據；被告以外之人於檢察事務官、司法警
    察官或司法警察調查中所為之陳述，與審判中不符時，其先
    前之陳述具有較可信之特別情況，且為證明犯罪事實存否所
    必要者，得為證據。刑事訴訟法第159 條第1 項、第159 條
    之2 分別定有明文。所謂「顯有不可信之情況」及「具有可
    信之特別情況」，則應依被告以外之人為陳述時，是否出於
    真意、有無違法取供之情事等客觀上之環境或條件而為判斷
    ，故應就偵查或調查筆錄製作之原因、過程及其功能等加以
    觀察其信用性，據以判斷該傳聞證據是否有顯不可信或有特
    別可信之情況而例外具有證據能力。至被告以外之人之陳述
    有無前後矛盾或與事實不符之情形，應僅屬證明力高低之範
    疇，尚非其陳述是否可信而得否為證據之認定依據。經查：
    證人吳秉驊於原審以證人之身分行交互詰問後，與其在警詢
    時關於被告有無販賣海洛因乙節之陳述不符，本院審酌證人
    吳秉驊於警詢時明確供出於案發前向被告購買毒品之數量、
    價格及時間、地點，且於94年3 月8 日撥打被告所使用0000
    000000號之行動電話聯絡購買毒品等情，於偵訊時又未陳稱
    上開警詢之陳述有何受違法取供等非出於自由意志而為陳述
    之情事，並表示警詢中陳述均屬實等語（偵卷第16頁），足
    見上開陳述之信用性應可獲得確保，且與證人即查獲警員張
    皓政所聽聞之對話內容相符，具有較可信之特別情況，且為
    證明犯罪事實存否所必要，揆諸前揭規定，應認證人吳秉驊
    於警詢時之陳述具有證據能力。
三、證人吳秉驊、張皓政、陳榮村偵查中陳述之證據能力：
    按被告以外之人於偵查中向檢察官所為之陳述，除顯有不可
    信之情況者外，得為證據，刑事訴訟法第159 條之1 第2 項
    定有明文。本件證人吳秉驊、張皓政、陳榮村於偵查中向檢
    察官所為之供述，形式上並無何不可信之情況，筆錄亦經渠
    等閱覽後簽名，且於偵查中均經具結，從而，證人吳秉驊、
    張皓政、陳榮村於偵訊時之供述，均具有證據能力。
四、按本案係由證人吳秉驊主動配合員警，以證人吳秉驊與被告
    平常之默契，佯裝欲購買毒品，而被告基於販賣第一級毒品
    之意思，與證人吳秉驊達成買賣毒品之合意始查獲，程序法
    上涉及「誘捕偵查」，即因誘捕偵查取得之證據，有無證據
    能力之問題。按刑事訴訟法第158 條之4 規定：「除法律另
    有規定外，實施刑事訴訟程序之公務員因違背法定程序取得
    之證據，其有無證據能力之認定，應審酌人權保障及公共利
    益之均衡維護」。又人權保障及公共利益之均衡維護在個案
    間如何求其平衡？允宜斟酌(一)違背法定程序之情節；(二)違背
    法定程序時之主觀意圖；(三)侵害犯罪嫌疑人或被告權益之種
    類及輕重；(四)犯罪所生之危險或實害；(五)禁止使用證據對於
    預防將來違法取得證據之效果；(六)偵審人員如依法定程序有
    無發現該證據之必然性；(七)證據取得之違法對被告訴訟上防
    禦不利益之程度等各種情狀，以為認定證據能力有無之標準
    。經查，本案被告經證人吳秉驊以電話向其表示購買毒品，
    即趨車前來，參以證人吳秉驊並未明白表示欲購買毒品，被
    告基於與吳秉驊彼此間具有一定買賣毒品之默契，而達成買
    賣毒品之合意，另員警亦無強迫證人吳秉驊如何與被告交談
    ，而僅要求證人吳秉驊依平常與被告交談之情況撥打電話予
    被告對談，是員警於本案所實施之誘捕行為，尚未達積極且
    過度之嚴重程度，換言之，被告為本案犯行之行為決意，並
    非員警之行為而「強制」發生，被告自由決定其意志之空間
    甚廣，員警所為行為並未因而嚴重影響被告基於人格自由發
    展權所生之決意及行為自由，衡諸本案偵查行為及被告權利
    之並無受害或受影響極輕微之程度，警員所為誘捕行為尚稱
    相當，不違比例原則，所搜索取得之第一級毒品海洛因2 包
    ，自難認無證據能力。
貳、實體部分
一、訊據上訴人即被告甲○○固不否認於94年3 月初，以2,000
    元向綽號「黑仔」之人，購買0.6 公克之海洛因；及於案發
    當天吳秉驊曾撥打其使用之0000000000號行動電話，表示要
    拿2,000 至3,000 元之「東西」，並相約在高雄縣鳥松鄉大
    華國小門口前見面，嗣被告依約前往時，因見有他人出現，
    即騎車離去；及警方在被告住處查扣海洛因2 包一節，惟矢
    口否認販賣毒品犯行，辯稱：伊於案發前曾經免費提供海洛
    因予吳秉驊施用，並非販賣；至於案發當天吳秉驊與伊聯絡
    ，表示要拿「東西」，但未表明要拿何東西，因其同時表示
    要還伊錢，伊始依約前往，惟伊並未攜帶海洛因，扣案之海
    洛因係供己施用云云。經查:
  (一)被告如何自93年11月間某日起，至94年2 月20日止，連續以
    每包海洛因（約0.2 公克至0.9 公克）3,000 至5,000 元之
    價格，販賣海洛因予吳秉驊，前後約20至30次一節，迭據證
    人吳秉驊於警詢中證述: 「已購買20至30次左右。時間我已
    忘記了，最後乙次購買時間約94年2 月20日14時至15時許在
    高雄縣鳥松鄉大華國小大門前，之前向甲○○購買毒品都相
    約在高雄縣鳥松鄉大華國小大門前」、「每次均以3,000 至
    5,000 代價向甲○○購買0.2 至0.9 公克海洛因」等語（警
    卷第16頁）；於偵查中結證: 「自去年（指93年）11月開始
    向他買，最後一次買是2 月20日，我們都約在鳥松大華國小
    門口碰面，我先用我手機或家裡電話、公共電話打他手機00
    00000000聯絡，每次都買3,000 至5,000 ，總共買了2 、30
    次」、「我是自己拿錢向甲○○買毒品」等語在卷（偵卷第
    16、17頁），且被告於原審亦自承於案發前曾經交付毒品予
    證人吳秉驊一事（原審卷第96頁），雖然被告辯稱係無償提
    供毒品予吳秉驊施用，並未收取對價云云，而證人吳秉驊於
    原審亦為同一之證述，惟查證人吳秉驊於原審先係證稱：「
    （向甲○○購買幾次毒品？）不記得」、「（幾次？）沒有
    幾次，忘記了」等語（原審卷第77頁），並不否認曾向被告
    購買毒品一事，僅證稱忘記購買次數，且其於警詢及偵查中
    均一再明確證述曾向被告購買海洛因約20至30次，則其於原
    審嗣後改稱被告係免費提供毒品予伊施用云云，是否屬實，
    已非無疑。而且證人吳秉驊於原審雖陳稱其於警詢時因遭警
    員脅迫倘未證述曾經向被告購買很多次，將予刑求，且借提
    警員要求伊指認向被告購買，其在警詢時始指證向被告購買
    海洛因，又在偵查中則因毒癮發作，故偵查中所述，亦與事
    實不符云云，惟查其於警詢及偵查中證述，均係出於自由意
    志所為之陳述，已如上述，參以海洛因物稀價昂，政府並嚴
    予取締，而且吳秉驊與被告係因毒品而認識，彼此間並無特
    殊情誼，業據證人吳秉驊於原審證述在卷（原審卷第79、80
    頁），苟無利得，被告豈有甘冒重刑，無償提供海洛因予吳
    秉驊施用之理，是被告辯稱係免費提供海洛因予吳秉驊施用
    云云，顯係諉卸之詞，證人吳秉驊於原審所為不同於警、偵
    訊之證述，亦係附和被告之詞，均不足採信。
  (二)至於證人吳秉驊於警詢雖證述其最後1 次向被告購買海洛因
    之時點為94年2 月20日下午14時至15時許，然其於警詢所證
    稱：「最後乙次購買時間約94年2 月20日14時至15時許」一
    語，並未明確證述最後1 次購買時間點確為2 月20日14時至
    15時許，是證人吳秉驊最後1 次與被告電話聯絡之時間點是
    否確為上開時間，已非無疑；故被告所使用0000000000號行
    動電話之通聯記錄（偵卷第31、32頁），於94年2 月20日14
    時至16時之間，總共有0000000 、0000000 、0000000000號
    3 支號碼撥入被告所使用0000000000號之行動電話，其中00
    00000 、0000000 號電話雖經原審依職權查詢電話租用人姓
    名及裝機地址，分別係在高雄市○○路176 號6 樓、高雄縣
    鳥松鄉○○路178 號之1 之2 樓，用戶名稱為夢萊茵河畔名
    流大廈、蔡冬正，此有中華電信股份有限公司台灣南區電信
    分公司94年6 月23日南衙三字第0940000311號函暨電話租用
    人姓名及裝機地址資料表各1 份在卷足佐（原審卷第20、21
    頁），均非證人吳秉驊所使用家用電話（吳秉驊家用電話為
    0000000 號，參見警卷第15頁），亦非公共電話，惟上開時
    段撥入被告使用上開門號之電話，尚有1 支0000000000行動
    電話號碼，雖然證人吳秉驊證稱已忘記其使用之行動電話號
    碼一語（原審卷第84頁），而無法查證該通電話是否為證人
    吳秉驊撥打，惟證人吳秉驊最後1 次係2 月20日之何時打電
    話予被告，並非明確，已如前述，自難僅憑上開時點撥入之
    0000000 、0000000 號電話，均非證人吳秉驊所使用之家用
    電話或其所謂之公共電話，而認證人吳秉驊上開之證述，存
    有瑕疵，而全部不予採信。
  (三)又關於案發當天交易之過程，被告自承案發當天吳秉驊撥打
    被告使用之0000000000行動電話，表明要拿2,000 至3,000
    元之「東西」，但未指明係何物，又吳秉驊表示要返還伊借
    款，並與被告相約在大華國小見面，嗣被告依約前往，惟尚
    未見到吳秉驊，即因有他人衝出來，而騎乘機車離去等情，
    核與證人吳秉驊於警詢中證述：「我是聯絡他（指被告）持
    有之0000000000號的電話，電話中我表示『阿霖仔，我要拿
    3,000 元的『東西』，你有無？』，他回答：『有，另外你
    之前所欠的錢是否要一起還』，我再向他表示：『會啦』等
    語；談話後就依照先前的默契要在大華國小大門前交易，當
    時他係騎乙輛HS3-155 號重機車到國小大門口，被他發現埋
    伏在旁員警要進行逮捕，反被脫逃，是另外警方知悉他的住
    處，再次趕往其住處埋伏而查獲的，過程中，我全坐在在警
    用偵防車上看得一清二楚。」等語（警卷第16頁）；於原審
    審理時證述：「（你在3 月8 日用何電話打給甲○○？）用
    警察手機打給甲○○」、「（當天打給甲○○幾次？）1 次
    或2 次」、「（如何告訴甲○○？）我說我有需要，叫他拿
    海洛因出來」、「（甲○○有無答應？）有」、「（一樣與
    你約在高雄縣鳥松鄉大華國小？）是」、「（你當時向他說
    要拿多少量？）我說2,000 或是3,000 ，正確忘記了」、「
    （你所指的2,000 、3,000 是否指錢？）是」等語相符（原
    審卷第81、82頁）。又本件係吳秉驊在警方借提時主動供出
    其毒品係向被告購買，並當場以警員張皓政行動電話撥打被
    告使用之上開行動電話，與被告聯絡購買毒品事宜，亦據證
    人即當日查獲被告之警員陳榮村於偵查中證述：「當天我們
    借提吳秉驊，他說是向甲○○購買毒品」等語；張皓政於偵
    查中證述：「（問：查獲當天吳秉驊還有沒有向甲○○買毒
    品？）在我們借提吳秉驊期間，吳秉驊有打電話給甲○○問
    他有沒有，要買多少。」等語（偵查卷第23頁）；於原審審
    理時結證：「（問：吳秉驊有無告訴你們毒品是向甲○○拿
    的？）他有說。」、「（問：如何查緝到甲○○？）吳秉驊
    說可以用電話聯絡甲○○，我們請吳秉驊當著我們的面打電
    話約甲○○，約在大華國小。」、「（問：吳秉驊如何約甲
    ○○？）可能是用我們的手機，但是沒有顯示號碼」、「（
    問：你有無聽到吳秉驊與甲○○談話內容？）有，他說有沒
    有東西，之前欠你的錢如何處理，就約在大華國小，我們同
    事就在大華國小埋伏，我與另一位同事與吳秉驊同乘坐一輛
    偵防車，甲○○騎乘機車出現後，吳秉驊就說就是這個人」
    等語（原審卷第87頁及第88頁）；於本院亦證稱：「吳秉驊
    之前因為犯案我們借提出來，他說毒品向被告買，我們請他
    聯絡看被告還有無毒品賣給他，在分局及現場以我的電話00
    00000000號聯絡，約被告出來在大華國小，我們在車上，被
    告到現場，我們馬上打電話給在現場的那組同事」等語無訛
    （本院94年12月8 日審判筆錄第4 頁），此外，復有被告所
    使用0000000000號行動電話之通聯記錄1 份在卷可稽。足認
    證人吳秉驊確於94年3 月8 日下午3 時48分4 秒，使用員警
    張皓政所提供0000000000號行動電話撥打被告所使用000000
    00 00 號，向被告表示欲購買2,000 至3,000 之第一級毒品
    海洛因，且被告允諾後即依約前往大華國小大門口無訛。
  (四)雖然被告辯稱吳秉驊於電話中並未表明所謂「東西」係指何
    物，且伊亦未攜帶毒品前往大華國小大門口云云，而證人吳
    秉驊於原審亦改證稱: 伊在電話中雖表示要拿2,000 、3,00
    0 元東西，但此係因擔心遭錄音，始故意說2,000 、3,000
    元，實際上係欲向被告索取毒品施用云云。惟查證人於警詢
    及原審已明確證稱其於案發當天打電話予被告係向被告表示
    欲購買2,000 至、3,000 元之毒品海洛因一事，如前所述，
    而且本件既係證人吳秉驊於借提過程中，主動供出毒品來源
    ，並應警員要求撥打電話予被告聯繫購買2,000 至3,000 元
    之毒品，以便誘出販賣毒品之被告，而得以人贓俱獲，亦如
    前述，則證人吳秉驊又豈有違反警方授意，於電話中向被告
    索取毒品施用之理；而且倘證人吳秉驊係向被告索取毒品，
    則在電話中僅提及「東西」即足已，亦毋庸強調2,000 或3,
    000 元以特定其數量，且應由證人吳秉驊自行前往拿取，何
    有約定交付地點，並由被告送往約定地點交予證人吳秉驊之
    理；況且被告亦否認當天吳秉驊曾在電話中要求被告無償提
    供海洛因予吳秉驊施用一事，足證被告上開所供不知所謂「
    東西」何指，及證人吳秉驊上開證稱電話中向被告索取毒品
    施用云云，均係避就及迴護之詞，不足採信。又案發當時被
    告甫抵達大華國小大門口，一見便衣警員衝出即騎車逃逸，
    亦如前述，衡情倘被告未攜帶毒品前往該處準備與吳秉驊交
    易，其豈有一見便衣警員上前即騎車逃逸之理。雖然警方當
    時因來不及攔查被告，致未能自被告身上查扣交易之毒品，
    然被告既趁隙逃逸，警方又未及時追逐被告，此業據證人即
    埋伏現場之警員楊福安及陳榮村於本院證述甚詳（本院94年
    12月1 日審判筆錄第4 頁、94年12月8 日審判筆錄第3 頁）
    ，則被告於逃逸時將毒品藏放途中，尚屬情理之常，況且被
    告與吳秉驊於電話中既已談妥交易毒品之數量及金額，如上
    所述，而已著手商議買賣價格等販賣海洛因之構成要件行為
    ，縱然未查扣毒品，亦無礙於販賣海洛因未遂罪之成立。
  (五)此外，復有在被告上開住處寢室門口及寢室房間內抽屜查扣
    疑似海洛因粉末2 小包扣案可佐，而上開疑似海洛因粉末2
    小包經送法務部調查局檢驗結果，確屬第一級毒品海洛因（
    驗後合計淨重1.12公克），此有該局94年5 月24日編號調科
    壹字第210000161 號鑑定通知書1 紙在卷可憑（原審卷第18
    頁）。
二、綜上所述，本件事證明確，被告犯行堪予認定。
三、按海洛因係毒品危害防制條例第2 條第1 項第1 款所列之第
    一級毒品，而行為人如原即具有販毒營利之決意，雖係遭警
    設計誘捕致事實上不能完成交易時，因行為人原即有販賣毒
    品之意思，客觀上又已著手於販賣之行為，自仍應成立販賣
    毒品未遂罪，此與行為人原本無販毒營利之意思，因調查犯
    罪之人之引誘或教唆始起意販賣，即學理上所謂「陷害教唆
    」之情形有別（最高法院91年度台上字第5720號判決意旨、
    85年度第4 次刑事庭會議決議參照）。查被告自93年11月間
    某日起至94年2 月20日止販賣第一級毒品海洛因予吳秉驊之
    行為已達既遂之程度；於94年3 月18日販賣第一級毒品海洛
    因予佯裝購買毒品之吳秉驊部分，乃因證人吳秉驊主動供出
    被告為其購買毒品之來源，而在警方授意之下，以員警之行
    動電話與被告談妥買賣毒品海洛因之數量、金額及地點後，
    由被告依約前往大華國小大門口前準備交易而被查獲，雖買
    賣行為於雙方意思表示一致時即為成立，但證人吳秉驊並無
    買入毒品之真意，故被告雖有賣出之意，雙方意思表示無從
    一致，是就94年3 月18日該次交易而言，無從為買賣成立之
    可能，而應論以未遂。是核被告所為，係犯毒品危害防制條
    例第4 條第1 項販賣第一級毒品罪既遂及同條例第4 條第6
    項、第1 項之販賣第一級毒品未遂罪。被告先後多次販賣第
    一級毒品海洛因之行為（除一次未遂外，餘均既遂），時間
    緊接，手法相同，所犯又係犯罪構成要件相同之罪名，僅既
    未遂狀態有別，顯係基於概括犯意反覆為之，應依連續犯之
    規定，論以一販賣第一級毒品既遂罪。被告販賣第一級毒品
    海洛因前後之持有行為，應為販賣之高度行為所吸收，不另
    論罪。末查被告販賣第一級毒品海洛因予他人施用，固戕害
    他人之身心，危害國人健康，惟念其並無販賣毒品前科，販
    賣所得僅60,000元，且販毒時間不長，查獲之毒品數量不多
    ，與販賣毒品之數量達數公斤以上之危害情形不同，就全部
    犯罪情節觀之，誠屬法重情輕，倘客觀上對其量處最輕之無
    期徒刑，仍嫌過重，衡情尚有可憫恕之處，爰依刑法第59條
    規定減輕其刑。
四、原審論罪科刑，固非無見。惟查：(一)本件被告除有販賣未遂
    犯行外，尚連續販賣20至30次之海洛因予吳秉驊，原審未就
    此事實併予審酌，而於理由欄內交代不另為無罪之諭知，顯
    有可議；(二)又門號0000000000之行動電話1 支（不含SIM 卡
    ）並未扣案，原判決漏未依毒品危害防制條例第19條第1 項
    規定，諭知如全部或一部不能沒收時，應追徵其價額，亦有
    未洽；(三)又扣案包裝毒品海洛因所用之包裝袋2 只（重0.36
    公克），為裝置毒品，兼具防潮，便於攜帶交付販賣，為供
    販賣毒品所用之物，且經鑑定機關就之與本件扣案之海洛因
    分別鑑析並秤其重量，有上開法務部調查局鑑定通知書可憑
    ，足證與扣案之海洛因並無不可析離之關係，且屬被告所有
    之物，應依毒品危害防制條例第19條第1 項規定諭知沒收，
    不得依同條例第18條第1 項前段規定諭知沒收銷燬，原判決
    將被告持有之被查獲之2 只包裝袋，依該條例第18條第1 項
    前段規定諭知沒收銷燬，亦有未合；(四)又原判決未依毒品危
    害防制條例第19條第1 項規定，就被告販賣第一級毒品海洛
    因之犯罪所得財物共60,000元沒收，並諭知如全部或一部不
    能沒收時，應以其財產抵償之，亦有未洽；(五)又毒品危害防
    制條例第18條第1 項前段、第19條第1 項為刑法第38條第1
    項第1 、2 、3 款之特別規定，原判決適用上開法條卻於據
    上論斷欄引用刑法第11條，而非第11條前段，亦有未合。被
    告上訴意旨否認，指摘原判決不當，雖無理由，惟原判決既
    有上開可議之處，自應由本院予以撤銷改判。爰審酌被告販
    賣毒品予他人施用，助長毒品犯濫，戕害國民身心健康，且
    犯後猶否認犯行，不知悔改，惟販賣時間不長，數量不多，
    所得金額非鉅等一切情狀，量處如主文第2 項所示之刑。又
    依被告販賣海洛因之性質，認有褫奪公權之必要，爰依刑法
    第37條第2 項規定，併宣告褫奪公權6 年。
五、扣案之第一級毒品海洛因2 包（驗後合計淨重1.12公克），
    均屬違禁品，應依毒品危害防制條例第18條第1 項前段規定
    ，沒收銷燬之。扣案之毒品外包裝0.36公克，為裝置毒品，
    兼具防潮，便於攜帶交付販賣，為供販賣所用之物，且為被
    告所有，業據被告供承在卷（警卷第13頁），應依毒品危害
    防制條例第19條第1 項規定，宣告沒收。未扣案之門號0000
    000000號行動電話1 支（門號0000000000號之SIM 卡，因屬
    於電信公司所有，自不得一併沒收），為被告所有，業據被
    告供承在卷（偵卷第5 頁），且係被告供販毒連絡用之工具
    ，應依毒品危害防制條例第19條第1 項前段之規定沒收之，
    如全部或一部不能沒收時，追徵其價額。又證人於警詢及偵
    查中證稱向被告購買海洛因20至30次，金額3,000 至5,000
    元不等，如上所述，依最有利於被告之計算方式，即購買20
    次每次3,000 元計算，總共被告販賣海洛因予證人吳秉驊所
    得之財物為60,000元，故應依毒品危害防制條例第19條第1
    項規定諭知沒收，如全部或一部不能沒收時，均以其財產抵
    償之。至於被告前往案發地點所騎乘之車牌號碼HS3-155 號
    之重型機車，並非被告所有，業據被告供述在卷（警卷第11
    頁），自不得依毒品危害防制條例第19條第3 項規定沒收之
    ，附此敘明。
六、另扣案之夾鏈袋7 只、注射針筒4 支、削尖吸管1 支，經原
    審送驗結果均殘留有海洛因之陽性反應，此有高雄醫學大學
    附設中和紀念醫院94年6 月8 日編號0000- 000 號至866 號
    、94年4 月26日編號0000-000號至512 號、94年6 月14日編
    號0000- 000 號、207 號檢驗報告各1 份在卷可稽（原審卷
    第28至第39頁），上開物品雖係被告施用毒品所用之物，但
    既已驗出有毒品之陽性反應，上開物品已無法與毒品析離，
    應將整體視為海洛因毒品，均屬違禁物。又按「沒收為從刑
    ，除刑法第40條但書規定違禁物得單獨宣告沒收外，依主刑
    與從刑不可分原則，應附隨於主刑同時宣告之。故本案經諭
    知無罪之判決，或扣案之違禁物與本案科刑、免訴之判決無
    關者，因無主刑，從刑自無所附麗，應由檢察官另行聲請單
    獨宣告沒收；如檢察官於本案未為宣告沒收之聲請，法院固
    不得於本案判決內諭知沒收，但既經檢察官聲請，仍應另以
    裁定單獨宣告沒收，以兼顧訴訟經濟」（最高法院94年度台
    上字第1215號、91年度台非字第67號判決意旨參照），上開
    物品雖與販賣毒品無關聯性，但屬違禁物，且經公訴人於起
    訴書載明聲請沒收，揆諸上開判決意旨，爰依毒品危害防制
    條例第18條第1 項前段規定，併予沒收銷燬之。
據上論斷，應依刑事訴訟法第369 條第1 項、第364 條、第299
條第1 項前段，毒品危害防制條例第4 條第1 項、第18條第1 項
前段、第19條第1 項，刑法第11條、第56條、第59條、第37條第
2項 ，判決如主文。
本案經檢察官王登榮到庭執行職務。
中　　華　　民　　國　　94　　年　　12　　月　　22　　日
            刑事第六庭    審判長法  官  王憲義
                                法  官  張盛喜
                                法  官  李璧君
以上正本證明與原本無異。
如不服本判決應於收受本判決後10日內向本院提出上訴書狀，其
未敘述上訴理由者，並得於提起上訴後10日內向本院補提理由書
狀（均須按他造當事人之人數附繕本）「切勿逕送上級法院」。
中　　華　　民　　國　　94　　年　　12　　月　　27　　日
　　　　　　　　　　　　　　　　書記官  唐奇燕
附錄本件判決論罪科刑法條：
毒品危害防制條例第4條
製造、運輸、販賣第一級毒品者，處死刑或無期徒刑；處無期徒
刑者，得併科新臺幣1千萬元以下罰金。
製造、運輸、販賣第二級毒品者，處無期徒刑或7 年以上有期徒
刑，得併科新臺幣7百萬元以下罰金。
製造、運輸、販賣第三級毒品者，處5 年以上有期徒刑，得併科
新臺幣5百萬元以下罰金。
製造、運輸、販賣第四級毒品者，處3 年以上10年以下有期徒刑
，得併科新臺幣3百萬元以下罰金。
製造、運輸、販賣專供製造或施用毒品之器具者，處1 年以上7
年以下有期徒刑，得併科新臺幣1百萬元以下罰金。
前5項之未遂犯罰之。
